臺灣臺南地方法院民事裁定　　　　　　　　　　　　　　九十四年度繼字第五一號
　　聲　明　人　甲○○
　　　　　　　　丙○○
　　　　　　　　乙○○
右聲明人聲明拋棄繼承權事件，本院裁定如左：
    主      文
聲明駁回。
程序費用由聲明人負擔。
    理      由
一、按繼承人拋棄其繼承權，應於知悉其得繼承之時起二個月內以書面向法院為之，
    民法第一千一百七十四條第一項、第二項前段定有明文。又按民法第一千一百七
    十四條既規定繼承人之拋棄繼承除斥期間自知悉其得為繼承人時起算二個月，其
    立法目的在維持原有之法秩序，避免繼承之法律關係長期處於不確定之狀況，影
    響交易安全，故規定繼承人須於二個月之除斥期間內行使其拋棄繼承之權利，否
    則即生失權效，而此權利行使之除斥期間，係以繼承人客觀上處於得知悉已為繼
    承人之事實狀態為認定，不得因其主觀之事由即稱其不懂法律，而借詞推諉，辯
    稱不知，否則拋棄繼承二個月之除斥期間動輒因繼承人任意抗辯其不知悉而無法
    起算，將使繼承之法律關係長期陷於不確定之狀況，與立法目的相違背。
二、本件聲明意旨略以：聲明人甲○○、丙○○、乙○○與被繼承人丁○○為兄弟姊
    妹關係，被繼承人丁○○未婚，無子嗣，其父母均已死亡。又被繼承人丁○○不
    幸於民國九十三年七月十九日死亡，聲明人雖於翌日即知悉被繼承人丁○○死亡
    情事，惟迄至接獲被繼承人丁○○之債權人催討債務之通知後，方知悉聲明人為
    被繼承人丁○○之繼承人，茲聲明人均自願拋棄繼承權，爰檢具戶籍謄本、除戶
    謄本、印鑑證明、繼承權拋棄書、繼承系統表等相關證明文件，依法聲明拋棄繼
    承權云云。
三、查本件聲明人與被繼承人丁○○為兄弟姊妹關係，被繼承人丁○○於九十三年七
    月十九日死亡，且被繼承人丁○○未婚，無子嗣，其父母均早已死亡之事實，有
    戶籍謄本三件、除戶謄本三件附卷可稽，堪予認定，是於被繼承人丁○○死亡後
    ，依民法第一千一百三十八條之規定，聲明人均為被繼承人丁○○之合法繼承人
    。又聲明人自承渠等於被繼承人丁○○死亡後翌日即知悉丁○○死亡情事等語（
    詳見九十四年一月二十四日訊問筆錄），則客觀上聲明人於九十三年七月二十日
    即已處於得知悉渠等為繼承人之狀態，揆諸前開說明，聲明人應自九十三年七月
    二十日起二個月內向本院聲明拋棄繼承權始為合法，尚不得以渠等不懂法律，不
    知已為繼承人為由，而主張中斷拋棄繼承二個月之除斥期間之起算，是本件聲明
    人遲至九十四年一月七日始向本院聲明拋棄繼承權，顯已逾二個月之期限，本件
    聲明人聲明拋棄繼承權於法不合，應予駁回。
四、依非訟事件法第八條第一項前段，裁定如主文。
中　　　華　　　民　　　國　　九十四　　年　　　二　　　月　　二十五　　日
                                  臺灣臺南地方法院家事法庭
~B法　　　官　葉惠玲
右為正本係照原本作成。
如對本裁定抗告須於裁定送達後十日內向本院提出抗告狀，並應繳納抗告費新台幣四
十五元。
中　　　華　　　民　　　國　　九十四　　年　　　二　　　月　　二十五　　日
~B法院書記官　林靜慧
